【裁判字號】    99,交聲,1256
【裁判日期】    990603
【裁判案由】    交管條例聲異
【裁判全文】
臺灣板橋地方法院交通事件裁定        99年度交聲字第1256號
原處分機關  交通部公路總局臺北區監理所
異  議  人
即受處分人  甲○○
上列受處分人因違反道路交通管理處罰條例案件，對於交通部公
路總局臺北區監理所中華民國99年5 月11日所為之北監自裁字第
裁40-ZIA042687號處分（原舉發案號：公警局交字第ZIA042687
號）聲明異議，本院裁定如下：
    主  文
異議駁回。
    理  由
一、原處分意旨略以：異議人即受處分人甲○○於民國99年2 月
    4 日晚間9 時38分許，駕駛車號CX-9047 號自小客車，行經
    國道三號南下14.3公里處，經雷達（射）測獲行車時速為
    106 公里，已超過該路段最高速限90公里之規定，超速16公
    里，經雷達自動照相測速器拍攝違規照片後，由內政部警政
    署國道公路警察局第九警察隊七堵小隊逕行製單舉發，爰依
    道路交通管理處罰條例第33條第1 項第1 款、第63條第1 項
    第1 款之規定裁處罰鍰新臺幣（下同）3,000 元，並記違規
    點數1 點等語。
二、聲明異議意旨略以：異議人於上開時間駕駛車牌號碼CX-904
    7 號自小客車行經前開路段，並無看見該路段最高速限90公
    里之速限標誌，因此才會不知減速，而被照相舉發。異議人
    嗣後重返前開違規地點，確見有1 支雷達自動照相測速器設
    於國道3 號南下14公里300 公尺處，惟異議人認該路段速限
    大幅從速限每小時110 公里降至每小時90公里，應設有明顯
    及重覆之速限標誌以警告駕駛人，但從中山高速公路連接至
    該系爭路段間僅設有1 支速限90公里標誌，顯見該路段速限
    標誌設置不當。本件異議人係因該速限標誌設置不當，且可
    能因該速限標誌被巴士或卡車擋住，致異議人當日未見該速
    限標誌，而繼續以超過時速90公里之行車速度行駛，方因而
    超速遭舉發。為此聲明異議，請求撤銷原處分等語。
三、按汽車行駛高速公路及快速公路，應依速限標誌指示，高速
    公路及快速公路交通管制規則第5 條第1 項前段亦有規定。
    次按汽車行駛於高速公路、快速公路或設站管制之道路，不
    遵使用限制、禁止、行車管制及管理事項之管制規則而有行
    車速度超過規定之最高速限或低於規定之最低速限行為者，
    處汽車駕駛人3,000 元以上6,000 元以下罰鍰；又汽車駕駛
    人違反本條例第33條第1 項者，除依原條款處罰鍰外，並予
    記違規點數1 點，道路交通管理處罰條例第33條第1 項第1
    款、第63條第1 項第1 款分別定有明文。
四、經查：
(一)、異議人駕駛車號CX-9047 號自小客車，於99年2 月4 日晚間
    9 時38分許，行經國道3 號南下14公里300 公尺處、最高速
    限時速90公里之路段，以時速106 公里之速度行駛，超速16
    公里，經雷達自動照相測速器測獲，並由內政部警政署國道
    公路警察局第九警察隊七堵小隊員警依採證照片逕行舉發等
    事實，有內政部警政署國道公路警察局99年3 月3 日公警局
    交字第ZIA042687 號舉發違反道路交通管理事件通知單1 紙
    、內政部警政署國道公路警察局第九警察隊99年4 月16日公
    警九交字第0990970656號函1 份及採證照片1 幀附卷可佐，
    異議人於聲明異議狀上對上開違規情節亦不爭執，此部分至
    堪認定。
(二)、異議人雖以前詞置辯。惟查：國道高速公路速限於92年4 月
    15日全面實施調整，國道3 號中和交流道（35公里900 公尺
    處）以北維持時速90公里，中和交流道（35公里900 公尺）
    至土城交流道（43公里）調整為時速100 公里，土城交流道
    （43公里處）以南調整為時速110 公里，各交流道進入主線
    處及沿途均有設置明顯之速限標誌；且於本案違規拍攝地點
    即國道3 號南下14公里300 公尺處前之14公里100 公尺、11
    公里700 公尺等處均設置有明顯之速限標誌等情，有內政部
    警政署國道公路警察局第九警察隊99年4 月16日公警九交字
    第0990970656號函在卷可參，足見本件異議人違規之路段，
    非無明確之速限標誌供用路人依循。復按標誌、標線、號誌
    之設置、養護及號誌之運轉，由主管機關依其管轄辦理之，
    道路交通標誌標線號誌設置規則第4 條定有明文；是本件標
    誌於該路段之設置，乃主管機關對於系爭路段依當地之實際
    路況、行車流量、交通安全之情況，而作禁制、警告、指示
    及遵行時間之標誌措施，此核屬行政機關依其職權所為裁量
    之行政措施或處分範圍，除有重大、明顯瑕疵或其他違法情
    形外，尚非法院所得任意指摘或變更。異議人如認該交通標
    誌有設置不當或標示不清，亦須循行政管道予以建議改善，
    究不能因其主觀上認為有何不當之處，遽以執為免責之事由
    。本件異議人空言指摘該等路段速限標誌設置不當云云，殊
    無足採。
五、綜上所述，本件異議人於上揭時地確有駕駛汽車超速行駛之
    情形，至為明確。原處分機關依據前揭道路交通管理處罰條
    例33條第1 項第1 款、第63條第1 項第1 款之規定裁處罰鍰
    3,000 元，並記違規點數1 點，核無違誤。本件異議人之異
    議為無理由，應予駁回。
六、據上論斷，應依道路交通案件處理辦法第19條，裁定如主文
    。
中    華    民    國    99    年    6     月    3     日
                        交通法庭  法  官  吳佳穎
以上正本證明與原本無異
如不服本裁定應於送達後5日內向本院提出抗告狀
                                書記官  黃炎煌
中    華    民    國    99    年    6     月    4     日

司法院資訊處製作；財團法人民間司法改革基金會備份。
